【裁判字號】    89,易,2345
【裁判日期】    900410
【裁判案由】    恐嚇取財
【裁判全文】
臺灣臺北地方法院刑事判決                        八十九年度易字第二三四五號
    公  訴  人  臺灣臺北地方法院檢察署檢察官
    被      告  甲○○
右列被告因恐嚇取財案件，經檢察官提起公訴（八十九年度偵字第一七八九０號），
本院判決如左：
    主  文
甲○○意圖為自己不法之所有，以恐嚇使人將本人之物交付未遂，處有期徒刑肆月，
如易科罰金，以參佰元折算壹日。
    事  實
一、甲○○於民國八十九年九月五日晚上八時二十分許，在台北市○○路一二五巷一
    號，因見乙○○在華南銀行自動提款機前提款，竟意圖為自己不法之所有，趨上
    前以左手掩於身後狀似持有東西，再恫嚇乙○○把錢拿出來，以上開方法恐嚇乙
    ○○交付財物，然為乙○○所拒，並出手反抗，嗣經駕車搭載乙○○前往提款之
    王皓發現，向正巡邏經過之員警報案而當場查獲，甲○○遂未得逞。
二、案經台北市政府警察局萬華分局報請臺灣臺北地方法院檢察署檢察官偵查起訴。
    理  由
一、訊據被告甲○○否認有何恐嚇取財犯行，辯稱：並未恐嚇乙○○要交出財物，是
    因為施用安非他命，迷迷糊糊，經過情況其不曉得云云。經查：右揭事實業據證
    人乙○○、王皓證述綦詳，互核相符。而被告於警訊時稱：其是在拍戲，才上前
    用手比劃並要求乙○○把錢交出來云云（見偵查卷第五頁反面、第六頁）。於檢
    察官時偵查時改稱：其兒子在和平醫院住院，要趕快去提款提錢，才不小心撞上
    乙○○云云（見偵查卷第十七頁），於本院又改稱：其施用安非他命云云。前後
    所為之陳述互相矛盾，且被告若因施用安非他命迷迷糊糊，對於經過情況不曉得
    ，則其查獲當時之精神狀態當與常人有異，此時警方及檢察官豈有不要求被告驗
    尿或作酒精濃度測試之理？被告所辯，委無可採，本件事證已臻明確，被告犯行
    洵堪認定，應依法論科。
二、核被告所為，係犯刑法第三百四十六條第三項、第一項之恐嚇取財未遂罪。被告
    已著手於恐嚇取財行為之實施，然未生使人交付財物之結果，為未遂犯，依刑法
    第二十六條前段規定減輕其刑。爰審酌被告犯罪之動機、目的、手段、犯罪時所
    受之刺激、品行、生活狀況、智識程度、犯罪所生之損害及犯罪後之態度等一切
    情狀，量處如主文所示之刑，並諭知易科罰金之折算標準。又被告行為後，刑法
    第四十一條已於九十年一月四日修正，同年月十日經總統公布施行之，修正後之
    刑法第四十一條規定：「犯最重本刑為五年以下有期徒刑以下之刑之罪，而受六
    個月以下有期徒刑或拘役之宣告，因身體、教育、職業、家庭之關係或其他正當
    事由，執行顯有困難者，得以一元以上三元以下折算一日，易科罰金。但確因不
    執行所宣告之刑，難收矯正之效，或難以維持法秩序者，不在此限。」「併合處
    罰之數罪，均有前項情形，其應執行之刑逾六月者，亦同」；該規定與修正前刑
    法第四十一條規定：「犯最重本刑為三年以下有期徒刑以下之刑之罪，而受六個
    月以下有期徒刑或拘役之宣告，因身體、教育、職業或家庭之關係，執行顯有困
    難者，得以一元以上三元以下折算一日，易科罰金。」比較，修正後之規定將可
    諭知易科罰金之罪由犯最重本刑為三年以下有期徒刑以下之刑之罪擴大至犯最重
    本刑為五年以下有期徒刑以下之刑之罪，以裁判時即修正後之規定較有利於被告
    ，依刑法第二條第一項前段之規定，應適用修正後之規定諭知易科罰金之折算標
    準。
據上論斷，應依刑事訴訟法第二百九十九條第一項前段，刑法第二條第一項前段、第
三百四十六條第三項、第一項、第二十六條前段、修正後刑法第四十一條第一項前段
，罰金罰鍰提高標準條例第一條前段、第二條，判決如主文。
本案經檢察官莊俊仁到庭執行職務
中      華      民      國    九十      年      四      月    十      日
                                      臺灣臺北地方法院刑事第五庭
                                          法  官  陳容正
右正本證明與原本無異。
如不服本判決，應於判決送達後十日內，向本院提出上訴狀。
                                          書記官  林妙穗
中      華      民      國    九十      年      四      月    十      日
附錄本案論罪科刑法條全文：
刑法第三百四十六條
意圖為自己或第三人不法之所有，以恐嚇使人將本人或第三人之物交付者，處六月以
上五年以下有期徒刑，得併科一千元以下罰金。
以前項方法得財產上不法之利益，或使第三人得之者，亦同。
前二項之未遂犯罰之。


司法院資訊處製作；財團法人民間司法改革基金會備份。
